---
title: "Actividad Semanal de la clase 3"
author: "Adrián Robles"
output:
  html_document: default
---

```{r setup, include=FALSE}
knitr::opts_chunk$set(echo = TRUE)
```

# Dataset


En esta libreta vamos a trabajar con un conjunto de datos que contiene los datos de la FIFA de la copa del mundo. Disponéis de los archivos ya descargados en la sección de recursos. Utilizaremos estos tres ficheros:

- WorldCupMatches.csv: Datos de los partidos disputados
- WorldCupPlayers.csv: Datos de los jugadores que han jugado en cada partido
- WorldCups.csv: Datos de las copas disputadas y los resultados

# Introducción

Mediante esta libreta vamos a explorar los datos almacenados en estos tres ficheros y a responder preguntas haciendo operaciones y transformaciones con pandas. Además de completar las celdas de código para responder a los ejercicios, cuando así se indique se deberá incluir texto en _markdown_ explicando la información o las conclusiones extraídas.

```{r}
library(dplyr)
library(tidyr)
```

```{r}
# Cargamos el conjunto de datos WorldCupMatches
df_partidos <- read.csv("WorldCupMatches.csv")
```

## 1. Exploración

Usar las funciones`head` y `summary` para explorar el dataframe `df_partidos`. **Documentar en markdown** brevemente la información almacenada en cada dataframe (columnas y tipo de datos).

_No es necesario hacer una documentación exhaustiva, tan solo comentar aspectos principales como qué tipo de información almacena el DataFrame, cuántas filas y columnas tiene, y comentar las columnas que se consideren más relevantes._

**Completar**

```{r}
#Pueden llamarse a las funciones bien anidando o bien usando pipes
df_partidos %>% head()

summary(df_partidos)
```
## 1.2. Análisis numérico de datos
Vemos que la tabla tiene 20 columnas y 4572 filas. De estas filas, 3720 están totalmente vacías, valores que se reflejan como Na's al emplear la función `summary`, pudiendo ver también que para la asistencia existen otros dos valores faltantes extra. Sin embargo, en el sumario no todas las columnas reflejan los valores vacios como nulos o NA, únicamente para las variables numéricas.

De las 20 variables, 11 son categóricas, 1 es numérica en formato de fecha, 2 son numéricas pero podemos considerarlas categóricas (RoundID y MatchID), y el resto son variables numéricas.

La cloumna de año de realización comienza en 1930 y finaliza en 2014, por lo que podría ser una columna apropiada para ordenar los partidos, combinándola con la fecha. 

También podemos destacar la gran variabilidad apreciada en la columna de asistencia, siendo el máximo más de cuatro veces mayor a la media, y el mínimo menor a una décima parte, lo que indica la presencia de muchos valores atípicos. 

Algo similar ocurre con los goles, en el medio tiempo, el tercer cuartil de ambos equipos, local y visitante, indica que el 75% de todos los datos tiene un valor igual o inferior a 1, sin embargo el máximo para estos casos son 6 y 5 respectivamente. En el conteo final de goles esta tendencia se mantiene, siendo el tercer cuartil 3 para el equipo local y 2 para el visitante, pero con máximos de 10 y 7 goles respectivamente.

## 2. Limpieza de datos

Una de las cosas que llama la atención es la alta presencia de valores perdidos en el DataFrame `df_partidos`. Cuando trabajamos con datos obtenidos del mundo real siempre nos toparemos con problemas relacionados con la medición, captura o almacenamiento de dicha información.

Localiza las filas con valores perdido. Analizar y **documentar en markdown** a qué se deben estos valores perdidos. Finalmente usar la función [drop_na](https://tidyr.tidyverse.org/reference/drop_na.html) sobre el DataFrame para eliminar los valores perdidos del DataFrame, y almacena el resultado en `df_partidos` de nuevo.

```{r}
df_partidos %>% is.na.data.frame()
#Las filas 853 en adelante están vacías, pero no se refleja en las variables categóricas
df_partidos = drop_na(df_partidos, Year) #Si no indico esta columna, se borran dos extra
tail(df_partidos)
```
## 2.2. Analisis del limpiado de datos
En este caso vemos cómo al tratar de localizar los datos nulos, a diferencia de lo que ocurrió en python, estos se enmascaran en las variables categóricas, dado que los espacios en blanco no son considerados datos nulos. Extrañamente python gestionaba esto mejor, pues a partir de la fila 853 señalaba todo repleto de Na.

Una columna problemática es la de Condiciones de victoria, dado que deja muchos huecos ya que solo se rellena en casos de situaciones especiales. Sin embargo en python si se distinguía entre el hueco en blanco y el dato nulo, pero en este caso no. Por ende he hecho la limpieza atendiendo a las columnas numéricas, salvando la excepción de dos datos vacíos para la asistencia en dos partidos.

## 3. Cargar datos

Crear las variables `df_jugadores` y `df_copas` que contengan los dataframes correspondientes a la lectura de los csv `WorldCupPlayers` y `WorldCups`.

```{r}
df_jugadores = read.csv("WorldCupPlayers.csv")
df_copas = read.csv("WorldCups.csv")
```


## 4. Rango temporal

El dataframe `df_copas` contiene datos de todos los mundiales disputados. ¿Cuál es el año del mundial más antiguo disputado? ¿Y el año del mundial más reciente?

**Pista:** recuerda que podemos usar funciones de agregación (`min` `mean`, etc.) directamente sobre columnas. Por ejemplo, el siguiente código nos muestra el mayor número de goles marcado en un mundial.

**Opcional:** Una vez localizados los años de interés (más antiguo y más reciente) visualizar las filas completas correspondientes a cada año usando la función `filter`.

```{r}
ultima = max(df_copas$Year)
primera = min(df_copas$Year)

df_copas %>% filter(Year == primera)
df_copas %>% filter(Year == ultima)
```


